【裁判字號】    98,聲減,186
【裁判日期】    981030
【裁判案由】    聲請減刑及定應執行刑
【裁判全文】
臺灣高雄地方法院刑事裁定             98年度聲減字第186號
聲  請  人  臺灣高雄地方法院檢察署檢察官
受  刑  人  甲○○○
                      （現於臺灣高雄第二監獄執行）
上列受刑人因妨害風化等案件，已經判決罪刑確定，聲請人聲請
減刑及定其應執行之刑，本院裁定如下：
    主  文
甲○○○所犯如附表編號一所示之罪，減為有期徒刑貳月，如易
科罰金，以銀元參佰元即新臺幣玖佰元折算壹日；與附表編號二
已減刑之罪所處之刑，應執行有期徒刑參月。
    理  由
一、聲請意旨略以：受刑人甲○○○於附表所列日期犯妨害風化
    等罪，經本院分別以附表所示判決判處如附表所列之刑確定
    在案。而附表編號1 、2 之犯罪時間，均在民國96年4 月24
    日以前，合於中華民國九十六年罪犯減刑條例（下稱減刑條
    例）第2 條第1 項第3 款規定，應依同條例第8 條第1 項聲
    請裁定減刑，並定其應執行之刑等語。
二、查受刑人因犯附表所列妨害風化等罪，經本院分別以附表所
    示判決判處如附表所列之刑確定在案，其中附表編號1 之犯
    罪時間，在96年4 月24日以前，而所犯罪名及其宣告刑，均
    合於減刑條件，且未經減刑；附表編號2 所示之罪，前經本
    院以96年度訴字第3178號判決減刑為如附表編號2 所示等情
    ，有臺灣高等法院受刑人前案紀錄表、本院95年度訴字第17
    36號、96年度訴字第3178號刑事判決各1 份在卷可稽。雖受
    刑人所犯如附表編號1 之罪所科處之徒刑，依執行指揮書所
    載，於96年1 月11日易科罰金執行完畢，惟受刑人所犯附表
    編號2 犯罪之犯罪日期，既在附表編號1 之罪判決確定前所
    犯，該二罪本應依數罪併罰規定定其應執行之刑，則受刑人
    所犯如附表編號1 之罪所科處之徒刑，依執行指揮書縱已經
    執行完畢，但就數罪併罰應定其應執行之刑而言，仍應認該
    罪尚未執行完畢，故聲請人就附表編號1 之犯罪聲請減刑並
    請求與附表編號2 所示已減刑之罪，定應執行之刑，即無不
    合，應予准許。
三、依減刑條例之減刑裁定，係按原判決之宣告刑而減之，並非
    重新判決，故是否准予易科罰金及其關於易科罰金之折算標
    準，均應依原判決時所應適用之法律有關是否准予易科罰金
    及其折算標準決定之（臺灣高等法院96年第1 次刑事庭庭長
    會議就罪犯減刑條例法律問題之決議意旨參照）。因本件受
    刑人於94年12月27日（即94年1 月7 日刑法修正施行日95年
    7 月1 日之前）為附表編號1 之行為後，經本院於95年11月
    17日為判決；且附表編號2 之行為時，在94年1 月7 日刑法
    修正施行日95年7 月1 日之後，有前開臺灣高等法院受刑人
    前案紀錄表及本院刑事判決在卷可稽。依前開說明，則本院
    就附表編號1 所示之罪為減刑裁定時，就該罪之易科罰金標
    準，及附表編號2 之罪減刑後之刑，定其應執行刑所應適用
    之法律，均應為新舊法之比較如下：
  (一)受刑人於附表編號1 之行為後，刑法及刑法施行法業於94年
    2 月2 日經總統以華總一義字第09400014901 號令修正公布
    ，並於95年7 月1 日施行，參酌最高法院95年5 月23日刑事
    庭第8 次會議決議，修正後刑法第2 條第1 項之規定，係規
    範行為後法律變更所生新舊法律比較適用之準據法，於新刑
    法施行後，應適用修正後刑法第2 條第1 項之規定，為「從
    舊從輕」之比較。
  (二)受刑人於附表編號1 之行為後，刑法第51條第5 款業已修正
    施行；就宣告多數有期徒刑而定其應執行之刑之上限，由修
    正前之「不得逾20年」，提高為「不得逾30年」。比較新舊
    法結果，應以舊法有利於受刑人。
  (三)刑法第41條雖係關於刑罰執行事項，參照最高法院90年度台
    非字第223 號、92年度台上字第5220號、94年度台上字第85
    8 號判決要旨，若該條有所變更，亦應依刑法第2 條第1 項
    之規定，比較新舊法，以資決定應適用之法律。修正後之刑
    法第41條就易科罰金之要件「犯最重本刑為5 年以下有期徒
    刑以下之罪」及「而受6 個月以下有期徒刑或拘役之宣告」
    部分，雖未變更，但就易科罰金之標準，由修正前之刑法第
    41條第1 項及罰金罰鍰提高標準條例第2 條之「100 元以上
    300 元以下折算1 日」（即新臺幣300 元以上900 元以下折
    算1 日），提高為「新臺幣1 千元、2 千元或3 千元折算1
    日」，刑法修正後之易科罰金標準，顯較不利於受刑人。至
    於新法將原有「因身體、教育、職業、家庭之關係或其他正
    當事由，執行顯有困難」規定，予以刪除，因該部分係屬於
    檢察官指揮執行時，所應審酌事項之規定（最高法院77年度
    台非字第158 號判決參照），而與法院應否諭知易科罰金之
    要件判斷無涉。從而，比較修正前、後之刑法、罰金罰鍰提
    高標準條例之規定，仍以修正前之刑法及罰金罰鍰提高標準
    條例之規定，較有利於受刑人。
  (四)依上所述，本件就徒刑定應執行刑、刑法第41條關於易科罰
    金標準之規定，修正後之刑法，均較不利於受刑人。綜合比
    較結果，適用修正前刑法之規定，較有利於受刑人。故就本
    院就附表編號1 所示之罪減刑後之刑，其易科罰金之標準，
    及附表編號2 之罪減刑後之刑，定其應執行刑所應適用之法
    律，均應依修正後刑法第2 條第1 項前段之規定，適用修正
    前刑法及修正前罰金罰鍰提高標準條例第2 條之規定。
四、本院審核後認本件聲請為正當，應予准許，爰裁定如主文所
    示。又附表編號1 所示原判決諭知沒收部分，不在減刑範圍
    內，仍應依原判決執行之，附此敘明。爰依中華民國九十六
    年罪犯減刑條例第2 條第1 項第3 款、第8 條第1 項，刑法
    第2 條第1 項前段，修正前刑法第51條第5 款、第41條，修
    正前罰金罰鍰提高標準條例第2條 ，現行法規所定貨幣單位
    折算新臺幣條例第2 條，裁定如主文。
中    華    民    國    98    年    10    月    30    日
                  刑事第十五庭  法  官  楊國煜
以上正本證明與原本無異。
如不服本裁定，應於收受送達後5 日內向本院提出抗告狀。
中    華    民    國    98    年    10    月    30    日
                                書記官  王芷鈴


司法院資訊處製作；財團法人民間司法改革基金會備份。
